臺灣桃園地方法院刑事判決
                                  109年度審交易字第412號
公  訴  人  臺灣桃園地方檢察署檢察官 
被      告  雷皓天



上列被告因業務過失傷害案件，經檢察官提起公訴（109年度調
偵字第1510號），本院判決如下：
    主    文
雷皓天犯業務過失傷害罪，免刑。
    犯罪事實
一、雷皓天係大客車司機，為從事駕駛業務之人，其於民國108
    年4 月14日16時10分許，駕駛車牌號碼000-00號民營公車大
    客車，沿桃園市龍潭區中原路1 段上坡往小人國方向行駛，
    於同日16時16分許，行經桃園市龍潭區中原路1 段56巷21弄
    前，設有交通桿之中央分向限制線右彎上坡路段時，本應注
    意汽車超車時，前行車減速靠邊或以手勢或亮右方向燈表示
    允讓後，後行車始得超越，且超越時應顯示左方向燈並於前
    車左側保持半公尺以上之間隔超過，行至安全距離後，再顯
    示右方向燈駛入原行路線。而依當時天候為晴，日間自然光
    線，路面乾燥、無缺陷，道路無障礙物，視距良好等狀況，
    並無不能注意之情形。斯時，楊錦鳳騎乘車號000- 000號普
    通重型機車，同向騎乘於雷皓天所駕駛車輛右前方之路肩，
    亦疏未注意兩車並行間隔，貿然從路面邊線外左偏進入車道
    上（起訴書漏載，應予補充）。嗣雷皓天超車時未於楊錦鳳
    所騎乘機車左側保持半公尺以上之間隔超越，兩車因而發生
    碰撞，致楊錦鳳人、車倒地，並受有胸壁肢體挫擦傷之傷害
    。嗣雷皓天於肇事後，犯罪未被發覺前，留在現場等候，
    並主動向前往處理之警員承認肇事，而自首接受裁判。
二、案經楊錦鳳訴由桃園市政府警察局龍潭分局報告臺灣桃園地
    方檢察署檢察官偵查起訴。
    理    由
壹、證據能力部分：
一、按被告以外之人於審判外之言詞或書面陳述，除法律有規定
    者外，不得作為證據，刑事訴訟法第159 條第1 項定有明文
    。本件證人即告訴人楊錦鳳於警詢中及偵查中所為之陳述，
    均屬審判外之陳述，依首揭法條規定，原則上亦無證據能力
    。然被告以外之人於審判外之陳述，雖不符刑事訴訟法第15
    9 條之1 至之4 之規定，而經當事人於審判程序同意作為證
    據，法院審酌該言詞陳述或書面陳述作成時之情況，認為適
    當者，亦得為證據。當事人、代理人或辯護人於法院調查證
    據時，知有第159 條第1 項不得為證據之情形，而未於言詞
    辯論終結前聲明異議者，視為有前項之同意，此刑事訴訟法
    第159 條之5 亦定有明文。本件被告雷皓天於本院審理中對
    證據能力亦不爭執，且至言詞辯論終結前，就前開證人證詞
    之證據能力亦未聲明異議。再前開證人之證述，未經被告主
    張有何非出於自由意志之情形，是本件認為容許其證述之證
    據能力，亦無不當，應依刑事訴訟法第159 條之5 之規定，
    認前開證人上開之證述具有證據能力。
二、其餘本判決所引之非供述證據，並無證據證明係公務員違背
    法定程序所取得，亦無顯有不可信之情況，且經本院於審理
    期日提示予被告辨識而為合法調查，依刑事訴訟法第158 條
    之4 反面規定，應認均有證據能力。
貳、實體部分：
一、訊據被告雷皓天固坦承確有於犯罪事實欄所載時、地，駕駛
    前述營業大客車與告訴人楊錦鳳騎乘之機車發生碰撞，告訴
    人倒地後，受有前述傷勢等事實。但否認有過失，辯稱：我
    在我的車道行駛，告訴人是在車道外，到我的車道。告訴人
    已侵犯到我的路權，我覺得我沒有超車的行為，並非用超車
    定義判斷我的過失等語。
二、經查：
  ㈠被告雷皓天於108 年4 月14日16時10分許，駕駛車牌號碼000
    -00號民營公車大客車，沿桃園市龍潭區中原路1 段上坡往
    小人國方向行駛。於同日16時16分許，行經桃園市龍潭區中
    原路1 段56巷21弄前，設有交通桿之中央分向限制線右彎上
    坡路段時，與證人即告訴人楊錦鳳騎乘之車牌號碼000-00 0
    號普通重型機車，發生碰撞，導致告訴人楊錦鳳人車倒地，
    受有胸壁肢體挫擦傷之傷害等事實，業據被告雷皓天陳述明
    確（參偵卷第9 頁、第11至12頁、第59至60頁，審卷第51頁
    、第125 頁、第151 頁），並經證人即告訴人楊錦鳳證述屬
    實（參偵卷第19頁、第58至59頁，審卷第147 至148 頁），
    且有桃園市政府警察局龍潭分局道路交通事故現場圖、道路
    交通事故調查報告表㈠、㈡各1 紙、現場及車損照片10張、行
    車紀錄器錄影光碟1 片、國軍桃園總醫院附設民眾診療服務
    處診斷證明書1 紙附卷可佐（參偵卷第31頁、第33至35頁、
    第25至30頁、第41頁）。由此足見，此部分之事實，堪以認
    定。
  ㈡本件肇事前，被告雷皓天所駕駛營業大客車沿龍潭區中原路1
     段往小人國方向行駛，約在其行車紀錄器畫面時間16：16
    ：10時，告訴人楊錦鳳騎乘之機車，於被告營業大客車前方
    沿中原路一段往小人國方向行駛外側路肩，進入行車紀錄器
    攝錄範圍內，約在監視畫面時間16：16：41時，被告營業大
    客車自楊錦鳳機車左側超越，兩車續行，隨即約在監視畫面
    時間16：16：43時，兩車在中原路一段往小人國方向車道上
    發生擦撞等情，有道路交通事故現場圖、桃園市政府車輛行
    車事故鑑定會鑑定意見書各1 份附卷可稽（參偵卷第31頁、
    第74頁）。
  ㈡依據警員據報後到現場所繪製道路交通事故現場圖及卷附現
    場、車損照片（參偵卷第31頁、第25至29頁）所示，可知告
    訴人楊錦鳳機車撞擊後略微左斜跨在中原路一段往小人國方
    向實線上，前後輪距白實線為0.2 公尺及0.9 公尺，後輪並
    距離量測基準點（桃園市路○○位○號【龍潭區】0000000電線
    桿）垂直虛擬延伸線為5.8 公尺，車後在外側路肩（警繪現
    場圖註記寬度為1.5 公尺）遺有右側倒地刮痕長4.0 公尺，
    起始處與終止處各距離左側白實線為0.0 及0.9 公尺，並各
    距離量測基準點垂直虛擬延伸線為1.8 公尺及5.8 公尺。被
    告營業大客車撞擊後停在楊錦鳳機車前方5.0 公尺處之中原
    路一段往小人國方向車道上，車道右前角距離右側白實線為
    0.7公尺等事實。
  ㈢按汽車行駛時，駕駛人應注意車前狀況，並隨時採取必要之
    安全措施；機車行駛之車道，應依標誌或標線之規定行駛，
    除起駛、準備停車或臨時停車外，不得駛出路面邊線；汽車
    超車時，前行車減速靠邊或以手勢或亮右方向燈表示允讓後
    ，後行車始得超越。超越時應顯示左方向燈並於前車左側保
    持半公尺以上之間隔超過，行至安全距離後，再顯示右方向
    燈駛入原行路線，道路交通安全規則第94條第3 項、第99條
    第1項第5款、第101條第1項第5款分別定有明文。本件衡酌
    被告雷皓天於警詢時陳稱略以：我由龍潭往關西方向行駛中
    原路，楊錦鳳所駕駛的普通重機車重心不穩，往左擦撞到我
    所駕駛的車輛，碰撞後往右跌倒。發現危險時距離對方約1
    公尺左右等語（參偵卷第9頁），其於偵查時陳稱略以：我
    有看到告訴人機車，所以我在轉彎時都有特別注意，從行車
    紀錄器紀錄可以看出我都是在車道內，事發時沒有超越白線
    ，我的車身已經超過告訴人機車三分之一，可能是因為有嚇
    到，重心不穩，車子向左側，發生碰撞等語（參偵卷第57至
    ５８頁）。復斟酌證人即告訴人楊錦鳳於警詢時證稱略以：我
    行駛中原路一段往關西方向直行，對方從我左後面上來，然
    後就擦撞到我。對方行駛中原路一段往關西方向直行等語（
    參偵卷第19頁），其於偵查時證稱略以：我騎乘車號000－○○
    ○號機車沿中原路往關西方向前進，到案發地點時，覺得被
    告開的車子碰到我的車子，我的龍頭開始震動，接著就跌倒
    。被告駕駛大型車，從後面過來，我在前面，我覺得被告沒
    有保持好間隔距離，我的機車左側車身與被告車輛碰撞等語
    （參偵卷第58頁）。再查，比對兩車車損部位與終止位置、
    行車紀錄器畫面及警製道路交通事故現場圖、現場照片，可
    知告訴人楊錦鳳於本件車禍發生前，騎乘車號000-000 號普
    通重型機車，與被告雷皓天所駕駛營業大客車係同向，但行
    駛在被告雷皓天車輛右前方之路肩，未注意與被告雷皓天所
    駕駛車輛並行間隔，貿然從路肩之路面邊線外左偏進入車道
    上。被告於此時，自告訴人楊錦鳳騎乘機車之左側超越，然
    未與該機車保持半公尺間隔，於超越告訴人楊錦鳳騎乘之機
    車時，兩車於同時行進間發生碰撞，導致告訴人楊錦鳳人車
    倒地，受有胸壁肢體挫擦傷之傷害（參偵卷第41頁國軍桃園
    總醫院附設民眾診療服務處診斷證明書），告訴人楊錦鳳為
    本件車禍之肇事主因、被告雷皓天為肇事次因，應可認定。
    而本件送請桃園市車輛行車事故鑑定覆議委員會覆議之結果
    ，同此認定，此有桃園市車輛行車事故鑑定覆議委員會鑑定
    覆議意見書附卷可佐（參審卷第101 至103 頁）。至桃園市
    政府車輛行車事故鑑定委員會桃市鑑字第0000000 號鑑定意
    見書（參偵卷第73至75頁），認被告駕駛營業大客車行經設
    有交通桿之中央分向限制線右彎上坡路段，未與前車保持半
    公尺以上間隔超越，與告訴人駕駛普通重型機車行經設有交
    通桿之中央分向限制線右彎上坡路段，自路面邊線外左偏進
    入車道，未充分注意兩車並行間隔，同為肇事原因，與本院
    上述認定有異，茲未予採納，附此敘明。又告訴人因本件交
    通事故而受有胸壁肢體挫擦傷之傷害已如前述，則被告之過
    失行為與告訴人之傷害間，自具有相當因果關係。至告訴人
    就本件車禍發生為肇事主因而與有過失，惟刑事過失責任之
    認定，並不因被害人與有較重之過失，而免除被告之過失責
    任。被害人與有過失之情節輕重，僅係酌定雙方民事上損害
    賠償責任之依據，並不影響被告所犯刑事過失責任之成立，
    併此敘明。
　㈣綜上，可知被告前述辯解，為臨訟卸責之詞，不足為採。此
    外，復有國軍桃園總醫院附設民眾診療服務處診斷證明書、
    桃園市政府警察局龍潭分局道路交通事故現場圖、道路交通
    事故調查報告表㈠、㈡各１份、現場及車損照片10張、行車紀
    錄器光碟1片、桃園市車輛行車事故鑑定覆議委員會鑑定覆
    議意見書1 份在卷可證，其業務過失傷害犯行，堪以認定。
三、論罪：
  ㈠被告行為後，刑法第284 條業經修正，並經總統於108 年5
    月29日公布，於同年月31日施行，修正後規定刪除有關業務
    過失傷害罪之處罰，並提高過失傷害罪有期徒刑及罰金刑之
    上限。是依行為時法，被告之舉係該當修正前刑法第284 條
    第2 項前段之業務過失傷害罪，法定刑為「1 年以下有期徒
    刑、拘役或1 千元以下罰金（並依刑法施行法第1 條之1 第
    1 項、第2 項前段規定，貨幣單位變更為新臺幣且金額提高
    為30倍）」。惟依裁判時法，則應論以修正後刑法第284 條
    前段之過失傷害罪，法定刑為「1 年以下有期徒刑、拘役或
    10萬元以下罰金（並依刑法施行法第1 條之1 第1 項規定，
    貨幣單位變更為新臺幣）」。茲比較新舊法之結果，自以修
    正前之規定對被告較為有利，依刑法第2 條第1 項前段規定
    ，自應適用被告行為時之修正前刑法第284 條第2 項前段之
    業務過失傷害罪處斷。
　㈡核被告所為，係犯修正前刑法第284 條第2 項前段之業務過
    失傷害罪。
　㈢被告於肇事後向到場處理之警員坦承肇事，自首而接受裁判
    ，有桃園市政府警察局龍潭分局龍潭交通分隊道路交通事故
    肇事人自首情形紀錄表在卷可考（見偵卷第37頁），符合自
    首要件，應依刑法第62條前段自首之規定，酌予減輕其刑。
四、爰審酌被告輕忽交通安全之過失情節，未善盡注意義務，暨
    告訴人與有過失，為肇致本件車禍發生之肇事主因，被告為
    肇事次因。並衡酌告訴人所受之傷勢，足認被告所為非是。
    惟念其於本院審理時，已與告訴人調解成立，願賠償新臺幣
    （下同）45000元，並業已給付完畢，有調解筆錄、本院準
    備程序筆錄及本院辦理刑事案件電話查詢紀錄表在卷可憑。
    而本件告訴人雖未撤回對被告之刑事告訴，但本院綜衡上開
    各情，認被告所犯係法定最重本刑3 年以下有期徒刑之罪，
    且無犯罪前科，素行良好，有臺灣高等法院被告前案紀錄表
    可參。其因一時過失致罹刑章，且賠償告訴人之損失，已如
    前述。若被告僅因告訴人未撤回告訴，而喪失不受理判決之
    機會，仍受追訴處罰，恐與一般國民法感情不符，縱以刑法
    第59條酌減其刑猶嫌過重。幾經斟酌被告犯罪情節輕微，復
    已盡力彌補被害人之損害，堪認顯可憫恕，爰依刑法第61條
    第1 款前段規定免除其刑。
五、據上論斷，應依刑事訴訟法第299 條第1 項但書，修正前刑
    法第284 條第2 項前段，刑法第2 條第1 項前段、第62條前
    段、第61條第1 款前段，刑法施行法第1 條之1 第1 項、第
    2 項前段。
本案經檢察官劉仲慧到庭執行職務。
中    華    民    國  110     年    12    月    29    日
                  刑事審查庭　　法  官  呂曾達 
以上正本證明與原本無異。
如不服本判決應於收受判決後20日內向本院提出上訴書狀，並應
敘述具體理由。其未敘述上訴理由者，應於上訴期間屆滿後20日
內向本院補提理由書(均須按他造當事人之人數附繕本)「切勿逕
送上級法院」。 
   　　　　　　　　　　　　　　　書記官　楊淨雲
中　　華　　民　　國　　110 　年　　12　　月　　29　　日
附錄論罪科刑法條：
中華民國修正前刑法第284條第2項：
從事業務之人，因業務上之過失傷害人者，處 1 年以下有期徒
刑、拘役或 1 千元以下罰金，致重傷者，處 3 年以下有期徒刑
、拘役或 2 千元以下罰金。